【裁判字號】    97,竹簡,435
【裁判日期】    971212
【裁判案由】    給付票款
【裁判全文】
臺灣新竹地方法院民事簡易判決         97年度竹簡字第435號
原      告  甲○○
被      告  乙○○
訴訟代理人  羅秉成律師
複代理  人  黃振洋律師
上列當事人間給付票款事件，本院於民國97年11月28日辯論終結
，判決如下：
    主  文
原告之訴駁回。
訴訟費用由原告負擔。
    事實及理由
一、程序方面：按債務人對於支付命令未於法定期間合法提出異
    議者，支付命令與確定判決有同一之效力，民事訴訟法第52
    1條第1項定有明文。次按連帶債務之債權人，得對於債務人
    中之一人或數人，或其全體，同時或先後請求全部或一部之
    給付，民法第273條第1項亦定有明文。準此，求償連帶債務
    對於各債務人並非必要共同訴訟，債權人雖以數債務人為相
    對人聲請支付命令，苟僅數債務人中之一人提起異議，其異
    議之效力是否及於其他債務人，自應以該聲明異議之債務人
    抗辯事由於全體債務人有無合一確定之必要而定，如聲明異
    議之債務人提起非基於個人關係之抗辯，復經法院認為有理
    由者，即有民事訴訟法第56條第1項規定之適用，反之，若
    其提出抗辯係基於個人關係，自無同條項之適用，其異議效
    力即不能及於全體債務人，該支付命令祇對聲明異議之債務
    人部分失其效力，並就債權人此部分支付命令之聲請視為起
    訴，至未異議之債務人部分，其支付命令自已確定。經查，
    本件原告原對訴外人丙○○及被告乙○○聲請本院依督促程
    序核發支付令令，被告乙○○則以其未簽發如附表所示之本
    票為由聲明異議，依其所述，應係基於個人關係之抗辯，異
    議之效力應僅及於提出異議之被告乙○○，而不及於丙○○
    ，故原告之支付命令僅就被告乙○○部分失其效力，並以此
    部分支付命令之聲請視為起訴，丙○○部分，則因收受支付
    命令後並未聲明異議，而不生視為起訴之效力，合先敘明。
二、原告主張：訴外人丙○○與被告乙○○於民國96年7月3日共
    同簽發如附表所示之本票1紙（下稱系爭本票）交付原告，
    共同向原告借款新臺幣（下同）1,000,000元，惟丙○○與
    被告乙○○迄今均未清償分毫，迭經催討，均不獲置理，為
    此請求被告乙○○如數給付票款等語。並聲明：被告應給付
    原告1,000,000元，及自準備書狀繕本送達之翌日起至清償
    日止，按年息百分之五計算之利息。
三、被告則以：被告並未簽發系爭本票予原告，而系爭本票上之
    簽名筆跡與被告親簽筆跡差異甚大，絕非被告所簽立，被告
    並否認系爭本票上之指印為被告所有，是依據最高法院84年
    度臺上字第1633號判決意旨，原告應就系爭本票上簽名及指
    印之真正負舉證之責任。又依據臺灣新竹地方法院檢察署97
    年度偵字第3496號不起訴書內記載原告與該案證人陳寶珠之
    證稱，於原告請求訴外人丙○○邀同被告為借款之擔保時，
    丙○○乃一人持系爭本票找被告簽名，約半小時後，丙○○
    亦一人持系爭本票及戶口名簿返回，而原告於收受系爭本票
    後亦僅核對戶口名簿上之姓名，其等並未當場看見被告簽名
    於系爭本票上，亦未再向被告確認簽名之真正，是原告逕向
    被告請求票款，顯無理由。再者，被告並不認識原告，不可
    能向其借款1,000,000 元而簽發本票交付原告，被告亦否認
    曾收受原告交付之任何借款，是於原告未能盡舉證之責提出
    證據證明交付事實時，原告對被告清償借款之主張，亦屬無
    據等語置辯。
四、得心證之理由：原告主張之事實，雖據提出本票一紙為證，
    然該本票上被告「乙○○」簽名及指印之真正，均經被告否
    認，且辯稱本件本票上之被告「乙○○」簽名及指印係遭偽
    造，被告自無庸負發票人之責等語，而本件經兩造合意限縮
    爭點為：被告是否有在原告所提系爭本票上簽名捺印？被告
    是否需負擔系爭本票的發票人責任？茲判斷如下：
（一）經本院於97年7月25日言詞辯論期日訊問原告，其陳稱：
      「九十六年七月三日新竹市○○街51號1樓被告丙○○要
      向我借款並開立本票，我請求被告丙○○的太太一起擔保
      ，並請被告丙○○將本票帶回去請其太太簽名，因我不認
      識被告丙○○太太，所以請求被告丙○○攜帶戶口名簿影
      本來核對，被告丙○○也有與陳寶珠借款，所以透過陳寶
      珠介紹，當天被告丙○○隔半小時後就回來拿被告乙○○
      名字的本票，本來約定好100萬元，後來又說120萬元。」
      （見本院卷第28頁）。是由原告之陳述內容，無法確認系
      爭本票係由被告本人親自簽名、按捺指印，自不能單憑系
      爭本票上被告之姓名與訴外人丙○○所攜帶之戶口名簿上
      之被告姓名相符等情，即認被告有簽發系爭本票之行為。
（二）又經本院調閱被告在國泰世華銀行、臺灣銀行、臺灣土地
      銀行、臺灣郵政寶山郵局、合作金庫銀行等所開立之開戶
      資料、印鑑卡，連同系爭本票、被告當庭簽名筆跡及指印
      文件，送請內政部警政署刑事警察局，囑託該局鑑定被告
      當庭之簽名及國泰世華銀行、臺灣銀行、臺灣土地銀行、
      臺灣郵政寶山郵局、合作金庫銀行等所開立之開戶資料、
      印鑑卡上「乙○○」之簽名與系爭本票「乙○○」之簽名
      筆筆跡是否相符，暨鑑定被告當庭之指印與系爭本票上之
      指印是否相符，經內政部警政署刑事警察局鑑定結果，系
      爭本票上之指紋及筆跡皆與被告乙○○所有之指紋及親自
      書寫筆跡不相符，有97年10月21日刑紋字第0970135605號
      鑑驗書一份在卷可按。是本件依上開鑑定調查所得之資料
      ，應認定系爭本票上「乙○○」之簽名及指印並非由被告
      本人所為，而原告未能為其他舉證證明系爭本票上被告簽
      名、指印之真正，其起訴請求被告應負本票發票人責任，
      自屬無據。
五、從而，本件原告所執有之本票上發票人「乙○○」之簽名及
    指印均非真正，被告並未在該票據上簽名即按捺指印，則原
    告依票據法律關係請求被告給付票款1,000,000元，及自準
    備書狀繕本送達之翌日起，至清償日止，按週年利率百分之
    五計算之利息，洵屬無據，不應准許。
六、據上論結，本件原告之訴無理由，依民事訴訟法第436條第2
    項、第78條，判決如主文。
中    華    民    國    97    年    12    月    12    日
                  新竹簡易庭    法  官  方鴻愷
以上正本係照原本作成。
如對本判決上訴，須於判決送達後20日內向本院提出上訴狀。
中    華    民    國    97    年    12    月    12    日
                                書記官  鍾佩芳
┌────────────────────────────┐
│附表：                                                  │
├──┬───────┬───────┬─────┬───┤
│編號│發   票   日  │票  面  金  額│ 本票號碼 │備 考 │
│    │              │（新  臺  幣）│          │      │
├──┼───────┼───────┼─────┼───┤
│001 │96年7月3日    │1,000,000元   │TH0000000 │      │
└──┴───────┴───────┴─────┴───┘


司法院資訊處製作；財團法人民間司法改革基金會備份。
